臺灣高等法院民事裁定
111年度家抗字第74號
抗  告  人  葉明軒
            葉明怡
共      同
法定代理人  葉鵬宇
上列抗告人因與相對人吳煖楠間分割遺產事件，對於中華民國11
1年8月24日臺灣士林地方法院111年度重家繼訴字第5號所為裁定
提起抗告，本院裁定如下： 
    主  文
抗告駁回。
抗告費用由抗告人負擔。
    理  由
一、按訴訟全部或一部之裁判，以他訴訟之法律關係是否成立為
    據者，法院得在他訴訟終結前以裁定停止訴訟程序，民事訴
    訟法第182條第1項定有明文。上開規定，依家事事件法第51
    條規定，於家事訴訟事件準用之。又所謂訴訟全部或一部之
    裁判，以他訴訟之法律關係是否成立為據者，係指他訴訟之
    法律關係是否成立，為本件訴訟先決問題者而言（最高法院
     111年度台抗字第312號裁定意旨參照）。
二、查本件抗告人主張兩造為被繼承人陳玉京(以下逕稱姓名)之
    全體繼承人，訴請分割陳玉京之遺產，經原法院以111年度
    重家繼訴字第5號受理（見原法院卷第11至17頁之起訴狀）
    。嗣相對人聲請本件於臺灣南投地方法院（下稱南投地院）
    111年度訴字第355號移轉所有權等事件民事訴訟（下稱系爭
    訴訟事件）終結確定前，停止訴訟程序等語（見原法院卷第
    197頁之陳報狀）。原裁定於民國111年8月24日援引民事訴
    訟法第182條第1項規定，裁定於系爭訴訟事件終結前，停止
    本件訴訟程序，抗告人不服，抗告前來。
三、查相對人辯稱抗告人主張為陳玉京之遺產範圍之坐落南投縣
    ○○鎮○○段0000地號土地應有部分2分之1及其上門牌號碼南投
    縣○○鎮○○路000000號未辦理保存登記建物應有部分2分之1（
    下合稱系爭房地），其中權利範圍2分之1部分，係實質上為
    訴外人陳玉佳、陳玉容（以下均逕稱姓名）所有而借名登記
    在陳玉京名下，非陳玉京之遺產，陳玉佳、陳玉容已向兩造
    提起請求移轉系爭房地所有權應有部分4分之1登記之系爭訴
    訟事件等情，業據提出民事訴訟起訴狀影本、南投地院111
    年8月2日調查調解意願函為據（見原法院卷第199至214頁）
    ，並有抗告人所提系爭訴訟事件之言詞辯論筆錄、原法院公
    務電話紀錄可稽（見本院卷第29至33頁，原法院卷第227頁
    ），堪信為真正。則據前開系爭訴訟事件之起訴狀與其所附
    之證據觀之，陳玉佳、陳玉容主張其等與陳玉京、陳秀聿等
    4姊妹，因遺囑繼承被繼承人即其等之父陳清誥之遺產中系
    爭房地應有部分各4分之1，其等應有部分各4分之1再借名登
    記在陳玉京、陳秀聿名下等情，並提出陳清誥之遺囑、聲明
    書及系爭房地之登記謄本，以及聲請調查證人陳秀聿作為證
    據（見本院卷第32頁），且相對人亦不爭執陳玉佳、陳玉容
    之前開主張（見原法院卷第134、135頁），可見系爭訴訟事
    件非顯無理由，且系爭房地所有權應有部分4分之1是否為陳
    玉佳、陳玉容借名登記在陳玉京名下，關係陳玉京遺產範圍
    ，係屬本件分割遺產訴訟之先決問題，況抗告人係未成年人
    ，其母吳宜晏（即陳玉京之女兒，抗告人係因吳宜晏拋棄繼
    承而代位繼承）聲請改定抗告人之權利義務之行使或負擔義
    務之人，經臺灣臺中地方法院108年度家親聲字第1075號改
    定由吳宜晏任之，現由該院110年度家親抗字第2號事件審理
    中，有前開裁定與原法院公務電話紀錄可考（見原法院卷第
    137至158、167頁），則抗告人法定代理人對於是否爭執前
    述借名登記契約，仍有疑義。因此，原法院本於自由裁量，
    認就陳玉京之遺產範圍以系爭訴訟事件之法律關係是否成立
    為據，並有停止訴訟程序之必要，而裁定於該事件訴訟終結
    前，停止本件訴訟程序，依前揭說明，於法並無不合。
四、抗告人抗告意旨：不動產登記有絕對之效力，陳玉佳、陳玉
    容非系爭房地之所有權共有人，且借名登記僅係債權契約，
    屬內部約定問題，不應影響登記名義人行使權利，自當事人
    恆定主義觀之，亦無停止訴訟之必要，且系爭訴訟事件舉證
    不足、聲明有誤，法律上及事實上均無理由，若本件分割遺
    產事件懸而未決，將使伊受到無法獲有財產分配之不利益，
    且訴訟延滯，亦蒙受精神、勞力、時間、費用虛耗之不利益
    ，不符合未成年人最佳利益原則云云。惟查，兩造係繼承陳
    玉京之權利義務，若有陳玉佳、陳玉容所主張借名登記契約
    存在，兩造則繼承陳玉京於該借名登記契約之地位，並非「
    第三人」，自應受該借名登記契約或其終止後法律效果之拘
    束。且此涉及陳玉佳、陳玉容有無請求陳玉京之繼承人即兩
    造返還系爭房地應有部分4分之1之權利，與當事人恆定主義
    、未成年人最佳利益原則無關，且系爭訴訟事件非顯無理由
    ，已如前述。因此，抗告人謂不應裁定停止云云，自不足採
    。
五、綜上，原裁定停止本件訴訟程序，依前揭說明，核無不當，
    抗告意旨仍執前詞指摘原裁定不當，聲明廢棄，為無理由，
    應予駁回。　　
六、據上論結，本件抗告為無理由，爰裁定如主文。
中　　華　　民　　國　　111 　年　　10　　月　　31　　日
                  家事法庭
                      審判長法  官   李媛媛
                            法  官   陳筱蓉
                            法  官   賴秀蘭
正本係照原本作成。
本裁定除以適用法規顯有錯誤為理由外，不得再抗告。如提起再
抗告，應於收受送達後10日內委任律師為代理人向本院提出再抗
告狀。並繳納再抗告費新臺幣１千元。
中　　華　　民　　國　　111 　年　　11　　月　　2 　　日
　　　　　　　　　　　　　　書記官   林淑貞